【裁判字號】    94,簡上,28
【裁判日期】    950726
【裁判案由】    給付租金
【裁判全文】
臺灣臺北地方法院民事判決              94年度簡上字第28號
上  訴  人  乙○○
訴訟代理人  甲○○
被上訴人    丙○○
上列當事人間請求給付租金事件，上訴人對於中華民國93年04月
30日台灣台北地方法院新店簡易庭92年店簡字第906號第一審判
決提起上訴，本院判決如下：
    主  文
原判決主文第一項核定租金數額超過新台幣肆仟玖佰陸拾伍元部
份、第二項命上訴人給付超過新台幣肆萬玖仟陸佰伍拾元，及其
利息部份、第三項命上訴人按月給付超過新台幣肆仟玖佰陸拾伍
元部分，及各該部分之假執行宣告、暨訴訟費用負擔之裁判均廢
棄。
上開廢棄部分，被上訴人在第一審之訴駁回。
上訴人其餘上訴駁回。
第一、二審訴訟費用由上訴人負擔十分之七，餘由被上訴人負擔
。
    事實及理由
一、程序方面：本件被上訴人未於言詞辯論期日到場，核無民事
    訴訟法第386條所列各款情形（但被上訴人於95年7月7日提
    出之書狀陳述，本院仍予參酌），應依上訴人之聲請，由其
    一造辯論而為判決。
二、本件被上訴人於原審起訴稱：被上訴人所擁有之土地（坐落
    台北縣新店市○○○段294之1地號）與上訴人擁有之房屋（
    同段664建號，地址為台北縣新店市○○○路3號），是基地
    與地上建物之關係，原同屬永鴻股份有限公司一人所有，嗣
    後土地及房屋所有權先後轉讓給被上訴人及上訴人（土地參
    見原審卷p-27，建物參見原審卷p-29），故推定系爭房屋得
    使用期限內兩造間有租賃關係存在（參見民法第425之1條）
    。而該土地89年07月申報地價為每平方公尺4400元（土地面
    積193.45平方公尺，地價合計4400*193.45=851180元），租
    金參見土地法第105條、第97條第1項，以10%計算為85118
    元，換算每月租金為7093元。上訴人經法院拍賣於91年09
    月16日取得權利移轉證書而為建物所有權人，故兩造間於當
    日起就系爭之土地有租賃關係，而請求法院核定每月之租金
    為7093元，並應先給付已到期之前十月租金（91年09月16日
    至92年07月15日）70930元，並自92年7月16至返還土地為止
    每月給付租金7093元。
    原審審認：系爭土地及地上建物確實存有民法第425之1條之
    關係，而參見土地法第105條、第97條第1項之規定，以申報
    總價年息10%為租金，併參照強制執行法第98條第1項（拍定
    人領得權利移轉證書之日取得所有權），核定自91年09月16
    日起每月租金為7093元，而為被上訴人全部勝訴之判決。
三、上訴人提起上訴略以：系爭土地位於新店郊區，無聯營公車
    抵達，並無商店及醫療設施，離市場學校甚遠，生活機能相
    當差，山坡地濕氣重，就學、就業需出遠門，主張以申報地
    價3%核算租金（每月租金2128元），請求就原判決主文第一
    項核定租金數額超過2128元部份、第二項命上訴人給付超過
    21280元及其利息部份、第三項命上訴人按月給付超過2128
    元及各該部分之假執行宣告、暨訴訟費用負擔之裁判均廢棄
    ，並就廢棄部分，駁回被上訴人在第一審之訴。上訴人於上
    訴審提出大台北華城社區巴士時刻表（約一時一班，上下
    班時間每半小時一班）、系爭土地公告地價85年至今均未
    調整（每平方公尺5500元）、室內嚴重濕冷滲水之照片、
    鄰近地區房屋及土地併同出租之租金每月1萬2千元（有租
    賃契約書供參）等為證，並請求履勘現場以實其說。被上訴
    人雖未到庭，但提出書狀答辯略以：上訴人提出之社區巴
    士時刻表已經是密集、公告地價是294地號而本件系爭土
    地為294之1號二者不同、大台北地區為盆地地形，每個山
    坡地於寒冬時節都是濕冷，地價自不因而受影響、83 年
    01月12日被上訴人向永鴻股份有限公司購地時，土地價格為
    1111萬元，即使跌價以1/2計算亦有555萬元，暫以年利率2%
    計算其每年利息亦有111000元，故原審判決核定之租金並無
    任何不合理之處，而請求駁回上訴。
四、本院審認：兩造之爭執在於法院核定租金之多寡，參酌兩造
    之陳述，當地位於台北縣新店市郊區之山坡地上，無聯營公
    車抵達，無鄰近商店，醫療設施亦較遠，生活機能確實不便
    ，又寒冬濕冷，如與同一地區之租金比較：系爭房地：土
    地坐落於台北縣新店市○○○段294之1地號（面積193.45平
    方公尺）、房屋地址為台北縣新店市○○○路3號（總面積
    116.74平方公尺、陽台11.47平方公尺），參考之房地：
    土地坐落台北縣新店市○○○段601之32地號（面積298.78
    平方公尺
    ）、房屋地址為台北縣新店市○○○路101之1號（總面積89
    平方公尺、陽台8.85平方公尺）；系爭土地少100平方公尺
    （少1/3）、系爭建物多30平方公尺（多1/4），而該參考的
    房地租金為每月12000元，可見上訴人是以較大面積之建築
    物向被上訴人承租較小面積之土地，而依原審之認定每月租
    金為7093元，土地租金就將近60%，確實偏高，故本院斟酌
    該地區之交通情形、生活機能、自然氣候，以及鄰近房地之
    參考租金，認以每年申報地價7%計算為宜。
五、因而，本院以原審認定（89年07月申報地價，兩造於上訴審
    均無爭執）之計算基礎為標準，每平方公尺4400元，而土地
    面積193.45平方公尺，地價合計4400*193.45=851180元，以
    7%計算為59583元（合計每月59583/12=4965元），原審判決
    逕參土地法第105條、第97條第1項，以10%計算者，容有未
    洽，所為超過上開該部分租金之認定，應屬不當，該部分上
    訴人之上訴為有理由。故原審判決主文第一項核定租金數額
    超過4965元部份、第二項命上訴人給付超過49650元及其利
    息部份、第三項命上訴人按月給付超過4965元及各該部分之
    假執行宣告、暨訴訟費用負擔之裁判均廢棄，並就廢棄部分
    ，被上訴人在第一審之訴駁回。而上訴人其餘上訴，在每月
    租金4965元範圍內者無理由，應予駁回。本院並參酌兩造勝
    負之比例，認第一、二審訴訟費用由上訴人負擔十分之七，
    餘由被上訴人負擔。
六、據上論結，本件上訴為一部有理由、一部無理由，依民事訴
    訟法第385條第1項前段、第436條之1第3項、第449條第1項
    、第450條、第79條，判決如主文。
中    華    民    國    95    年    7     月    26    日
            民事第五庭    審判長法  官  翁昭蓉
                                法  官  陶亞琴
                                法  官  陳心弘
以上正本係照原本作成
如不服本判決，應於收受送達後20日內向本院提出上訴書狀，其
未表明上訴理由者，應於提出上訴後20日內向本院補提理由書狀
（均須按他造當事人之人數附繕本）上訴時應提出委任律師或具
有律師資格之人之委任狀；委任有律師資格者，另應附具律師及
格證書及釋明委任人與受任人有民事訴訟第466條之1第1項但書
或第2項（詳附註）所定關係之釋明文書影本。
 中    華    民    國    95    年    7    月    26    日
                                      書記官 許博為
附註：
民事訴訟法第466條之1（第1項、第2項）：
對於第二審判決上訴，上訴人應委任律師為訴訟代理人。但上訴
人或其法定代理人具有律師資格者，不在此限。
上訴人之配偶、三親等內之血親、二親等內之姻親，或上訴人為
法人、中央或地方機關時，其所屬專任人員具有律師資格並經法
院認為適當者，亦得為第三審訴訟代理人


司法院資訊處製作；財團法人民間司法改革基金會備份。
